臺灣桃園地方法院刑事判決
111年度交簡上字第142號
上  訴  人  
即  被  告  李温秋蘭




輔  佐  人  李嘉維


上列上訴人即被告因過失傷害案件，不服本院於民國111年2月17
日所為111年度壢交簡字第12號第一審刑事簡易判決（聲請簡易
判決處刑案號：110年度偵字第28994號），提起上訴，本院管轄
之第二審合議庭判決如下：
    主  文
上訴駁回。
李温秋蘭緩刑貳年，並應依附表所示之方式向楊小涼支付如附表
所示之損害賠償。
    事實及理由
一、本案經本院合議庭審理結果，認原審判決以上訴人即被告李
    温秋蘭犯道路交通管理處罰條例第86條第1項、刑法第284 
    條前段之汽車駕駛人，無駕駛執照駕車，因過失傷害人罪，
    處有期徒刑4月，並諭知易科罰金之折算標準為以新臺幣（
    下同）1,000元折算1日，其認事用法及量刑均無不當，應予
    維持，除證據部分補充：被告於本院準備、審理程序之自白
    （見本院交簡上字卷第45頁、第73、83頁）外，並引用第一
    審刑事簡易判決記載之事實、證據及理由（詳如附件所示）
    。
二、被告上訴意旨略以：伊因為學歷、高齡及身體狀況，判斷力
    較一般常人低落，目前獨居、沒有工作，無收入來源，也不
    良於行，無法負荷原審所量處之刑，另已與告訴人楊小涼達
    成調解，並已依照調解條件履行中，請求判輕一點云云。
三、駁回上訴之理由：
  ㈠按刑之量定，屬為裁判之法院得依職權裁量之事項，如其量
    刑已以行為人之責任為基礎，並斟酌刑法第57條各款所列情
    狀，在法定刑度內，酌量科刑，無顯然失當或違反公平、比
    例及罪刑相當原則，亦無偏執一端，致明顯失出失入情形，
    自不得指為違法（最高法院109年度台上字第5777號判決意
    旨參照）。在同一犯罪事實與情節，如別無其他加重或減輕
    原因，下級審量定之刑，亦無過重或失輕之不當情形，則上
    級審對下級審法院之職權行使，原則上應予尊重（最高法院
    102年度台上字第2615號判決意旨參照）。是法官所為量刑
    ，如非有上揭明顯違法之情事，自不得擅加指摘其違法或不
    當。
　㈡原審認定被告犯道路交通管理處罰條例第86條第1項、刑法第
    284條前段之汽車駕駛人無駕駛執照駕車過失傷害罪事證明
    確，先依道路交通管理處罰條例第86條第1項之規定加重被
    告之刑，再依刑法第62條前段規定減輕被告之刑，並審酌被
    告本件違反注意義務之情節及程度、告訴人之傷勢程度、被
    告犯後態度、生平素行、教育程度、家庭、生活、經濟狀況
    等一切情狀，量處有期徒刑4月，並諭知以1,000元折算1日
    作為易科罰金之折算標準，經核原審認事用法均無違誤，且
    於量刑時，已依刑法第57條規定與科刑相關事項在適法範圍
    內加以裁量，並未逾越法定刑範圍或顯然失當、濫用權限之
    情形，自不得認其量刑有何不當，本院自應予維持，是被告
    以前詞提起上訴，請求改量處較輕之刑，自無理由，應予駁
    回。
四、緩刑部分：
　㈠查被告前未曾受有期徒刑以上刑之宣告，有臺灣高等法院被
    告前案紀錄表可稽，本件其因一時疏失，致蹈法網，犯後已
    知坦承犯罪，又與告訴人達成調解，且正依調解條件履行中
    等情，為告訴人陳述在卷（見本院交簡上字卷第83至85頁）
    ，並有本院111年度壢司簡調字第684號調解筆錄影本、本院
    辦理刑事案件公務電話紀錄電話查詢表各1份在卷可查（見
    本院交簡上字卷第63、64頁、第67頁），堪認被告犯後態度
    良好，具有悔意，信被告經此偵審教訓，應能知所警惕而無
    再犯之虞，是本院認被告所受刑之宣告，以暫不執行為適當
    ，爰依刑法第74條第1項第1款之規定，併予宣告緩刑2年。
    又被告雖與告訴人達成調解，惟尚未全部履行完畢，為確保
    被告緩刑之宣告能收具體之成效，且為保障告訴人之權益，
    爰依刑法第74條第2項第3款之規定，參考前開調解條件，諭
    知被告應於緩刑期間以如附表所示方式向告訴人給付如附表
    所示金額之損害賠償。倘被告違反上開應行負擔之事項且情
    節重大，依刑法第75條之1第1項第4款規定，其緩刑宣告仍
    得由檢察官向本院聲請撤銷，併此指明。
　㈡另告訴人雖於本院審理時表明：原調解條件關於被告應給付
    損害賠償之金額過低，伊不同意被告緩刑云云。然查，被告
    與告訴人係於本件附帶民事訴訟事件，經調解委員試行調解
    ，後經本院司法事務官依據雙方合致之調解內容，製成本院
    111年度壢司簡調字第684號調解筆錄，而該調解筆錄明確記
    載「相對人（即被告）願給付聲請人（即告訴人）新台幣（
    下同）120000元」、「兩造就本件車禍事故事件所生之其他
    權利均拋棄，不再向對方請求」等內容，換言之，告訴人於
    調解時已斟酌個案情狀，而同意被告必須給付12萬元之損害
    賠償，且拋棄其他權利（包含不再請求其他損害賠償），自
    不容告訴人無端事後反悔，主觀恣意認原調解條件金額過低
    ，是告訴人雖據此不同意被告緩刑，然本院審酌前情後，認
    此對於本件是否宣告緩刑不生影響，併此說明。
據上論斷，依刑事訴訟法第455條之1第1項、第3項、第368條、
第373條，刑法第74條第1項第1款、第74條第2項第3款，判決如
主文。
本案經檢察官楊挺宏聲請以簡易判決處刑，檢察官高玉奇到庭執
行職務。
中　　華　　民　　國　　111 　年　　8 　　月　　26　　日
                  刑事第十三庭　審判長法　官　潘怡華
                                      法　官  王兆琳
                                      法　官　郭鍵融
以上正本證明與原本無異。
不得上訴。
　　　　　　　　　　　　　　　        書記官  楊育燕
中　　華　　民　　國　　111 　年　　8 　　月　　29　　日
附表：
緩刑所附負擔 一、被告李温秋蘭應給付告訴人楊小涼新臺幣6萬元，給付方式如下：被告李温秋蘭應自民國111年8月起，共分6期，以每月為1期，按月於每月25日前，各給付新臺幣1萬元至告訴人楊小涼指定之帳戶內，至全部清償止。 二、如有一期未給付，尚未到期部分視為全部到期。 
附件：
臺灣桃園地方法院刑事簡易判決
111年度壢交簡字第12號
聲  請　人　臺灣桃園地方檢察署檢察官 
被　　　告　李温秋蘭  女　(民國00年00月00日生)
　　　　　　　　　　  身分證統一編號：Z000000000號
　　　　　　　　　　  住○○市○○區○○里0鄰○○路0000    巷00號
　　　　　　　　　 　 居桃園市○○區○○○路000巷000號1    樓
上列被告因過失傷害案件，經檢察官聲請以簡易判決處刑（110
年度偵字第28994號），本院判決如下：
    主  文
李温秋蘭犯汽車駕駛人無駕駛執照駕車過失傷害罪，處有期徒刑
肆月，如易科罰金，以新臺幣壹仟元折算壹日。
    事實及理由
一、本件犯罪事實、證據，除犯罪事實欄第一行應補充為「無照
    騎乘」外，其餘均引用檢察官聲請簡易判決處刑書之記載（
    如附件）。
二、按汽車駕駛人，無駕駛執照駕車、酒醉駕車、吸食毒品或迷
    幻藥駕車、行駛人行道或行經行人穿越道不依規定讓行人優
    先通行，因而致人受傷或死亡，依法應負刑事責任者，加重
    其刑至2 分之1 ，道路交通管理處罰條例第86條第1 項定有
    明文；刑法分則之加重，係就犯罪類型變更之個別犯罪行為
    予以加重，成為另一獨立之罪名。道路交通管理處罰條例第
    86條第1 項關於汽車駕駛人，無駕駛執照駕車，因而致人受
    傷或死亡，依法應負刑事責任者，加重其刑至二分之一之規
    定，係就刑法第276 條第1 項之過失致人於死罪、同條第2
    項之業務過失致人於死罪，同法第284 第1 項之過失傷害（
    及致重傷）罪、同條第2 項之業務過失傷害（及致重傷）罪
    之基本犯罪類型，對於加害人為汽車駕駛人，於從事駕駛汽
    車之特定行為時，無駕駛執照駕車，因而致人受傷或死亡之
    特殊行為要件予以加重處罰，已就上述刑法第276 條第1 、
    2 項，同法第284 條第1 、2 項各罪犯罪類型變更之個別犯
    罪行為予以加重，而成另一獨立之罪名，自屬刑法分則加重
    之性質。查被告無駕駛執照而駕車上路，此經被告於本院訊
    問程序自陳於卷，且有公路監理電子閘門紀錄在卷可稽（見
    偵字卷第53頁、壢交簡字卷第36頁至第37頁），其係屬無照
    駕駛應可認定。
三、核被告所為，係犯道路交通管理處罰條例第86條第1 項、刑
    法第284 條前段之汽車駕駛人，無駕駛執照駕車，因過失傷
    害人罪。聲請簡易判決處刑意旨於核犯法條僅記載被告係犯
    刑法第284 條前段之過失傷害罪，容有未洽，此部分罪名變
    更經本院於訊問程序告知被告，有本院訊問筆錄在卷可參（
    見壢交簡字卷第37頁），已充分保障被告防禦權，本院於社
    會基本事實同一之範圍內，加以變更起訴法條，再依道路交
    通管理處罰條例第86條第1 項之規定，予以加重其刑。
四、被告於過失傷害之犯行尚未被有偵查犯罪職權之公務員發覺
    前，主動向前往處理警員報案並自首其為肇事之一方，此有
    桃園市政府警察局處理道路交通事故事後報案登記表1 份在
    卷可考（見偵字卷第45頁），依刑法第62條前段規定，減輕
    其刑，並依刑法第71條第1 項之規定先加重其刑後減輕之。
五、爰審酌被告於本件違反注意義務之情節及程度，造成告訴人
    受有如聲請簡易判決處刑書所載之傷勢，另考量被告雖坦認
    犯行，然尚未能與告訴人達成調解之犯後態度，兼衡告訴人
    之傷勢程度，再參酌被告生平素行，以及被告之教育程度、
    家庭、生活、經濟狀況等一切情狀，量處如主文所示之刑，
    並諭知易科罰金之折算標準，以示懲儆。
六、據上論斷，應依刑事訴訟法第449 條第1 項前段、第3 項、
    第454 條第2 項、第300 條，道路交通管理處罰條例第86條
    第1 項，刑法第284 條前段、第62條前段、第41條第1 項，
    刑法施行法第1 條之1 第1 項，逕以簡易判決處刑如主文。
七、如不服本判決，應於判決書送達之翌日起20日內，以書狀敘
    述理由（須附繕本），向本院合議庭提起上訴。
中　　華　　民　　國　　111 　年　　2 　　月　　17　　日
                  刑事第三庭  法  官  林莆晉 　
以上正本證明與原本無異。
如不服本判決，應於判決送達後20日內向本院提出上訴狀（應附
繕本）。
　　　　　　　　　　　　　　　書記官　王震惟　　
中　　華　　民　　國　　111 　年　　2 　　月　　18　　日
附錄本案論罪科刑法條
中華民國刑法第284條
因過失傷害人者，處1年以下有期徒刑、拘役或10萬元以下罰金
；致重傷者，處3年以下有期徒刑、拘役或30萬元以下罰金。
道路交通管理處罰條例第86條第1項
汽車駕駛人，無駕駛執照駕車、酒醉駕車、吸食毒品或迷幻藥駕
車、行駛人行道或行經行人穿越道不依規定讓行人優先通行，因
而致人受傷或死亡，依法應負刑事責任者，加重其刑至二分之一
。
附件
臺灣桃園地方檢察署檢察官聲請簡易判決處刑書　
                                    110年度偵字第28994號
　　被　　　告　李温秋蘭 
                        女　62歲（民國00年00月00日生）
　　　　　　　　　　　　住○○市○○區○○里0鄰○○00號
　　　　　　　　　　　　居桃園市○○區○○○路000巷000號1樓
　　　　　　　　　　　　國民身分證統一編號：Z000000000號
上列被告因過失傷害案件，業經偵查終結，認宜聲請以簡易判決
處刑，茲將犯罪事實及證據並所犯法條分敘如下：
          犯罪事實
一、李温秋蘭於民國110年2月15日上午11時38分許，騎乘車牌號
    碼000-000號普通重型機車，自桃園市中壢區中正路（下僅
    稱路名）與延平路口之延平路（往北方向）旁起駛，欲穿越
    道路至對向延平路往南方向行駛時，本應注意不得駛入來車
    之車道內，及起駛前應注意前後左右有無障礙或車輛行人，
    並應讓行進中之車輛行人優先通行，而依當時天候晴、日間
    自然光線、柏油路面乾燥、無缺陷、無障礙物、視距良好等
    情況，無不能注意之情事，竟疏未注意及此，貿然逆向穿越
    延平路，適有楊小涼騎乘車牌號碼000-000號普通重型機車
    沿延平路往北方向駛至，亦疏未注意車前狀況，兩車遂發生
    碰撞，致楊小涼受有額頭擦傷、右臉頰擦傷、人中擦傷、眼
    角擦傷、右足背擦傷、頭痛、右側膝部挫傷、右側髖部挫傷
    、腦震盪、左側膝部擦傷、右側踝部擦傷、右側手部擦傷、
    雙手背擦傷、右手肘擦傷、右手腕擦傷及右側骨盆骨折等傷
    害。嗣警方到場處理，李温秋蘭於犯罪未發覺前，當場向警
    員坦承為肇事者，而自首接受裁判。
二、案經楊小涼訴由桃園市政府警察局中壢分局報告偵辦。
　　    　證據並所犯法條
一、證據清單：
　㈠被告李温秋蘭之自白。
　㈡證人即告訴人楊小涼之證述。
　㈢天成醫療社團法人天晟醫院診斷證明書1紙、杏元骨科診所診
    斷證明書1紙、道路交通事故現場圖、道路交通事故調查報
    告表㈠、㈡各1份、道路交通事故照片36張、路口監視器錄影
    檔案光碟1片及畫面翻拍照片4張。
　㈣桃園市政府警察局道路交通事故初步分析研判表1紙。
二、按車輛應在遵行車道內行駛；起駛前應顯示方向燈，注意前
    後左右有無障礙或車輛行人，並應讓行進中之車輛行人優先
    通行，道路交通安全規則第97條第1項第1款、第89條第1項
    第7款分別有明文規定。查被告李温秋蘭騎車行經事發地點時
    ，依卷附之道路交通事故現場圖、道路交通事故調查報告表
    ㈠、㈡等資料，可知被告當時並無不得注意之情事，竟貿然逆
    向駛入來車之車道內，致兩車發生碰撞，告訴人楊小涼因此
    受有上揭傷害，有上開診斷證明書可稽，被告顯有過失，且
    被告之過失駕駛行為，核與告訴人之傷害間，具有相當因果
    關係；又告訴人未注意車前狀況，雖亦有疏失，然仍無解免
    於被告過失之責，綜上，被告犯嫌堪予認定。
三、核被告所為，係犯刑法第284條前段之過失傷害罪嫌。又被
    告於肇事後，犯罪偵查機關未發覺前，即主動向到場處理之
    警員自承其為肇事者，並願接受裁判，此有道路交通事故肇
    事人自首情形紀錄表1紙在卷可按，核與自首要件相符，請
    審酌依刑法第62條前段規定，減輕其刑。
四、依刑事訴訟法第451條第1項聲請逕以簡易判決處刑。
　　此　　致
臺灣桃園地方法院
中　　華　　民　　國　 110　　年　　12　　月　　21　　日
　　　　　　　　　　　　　　　檢　察　官  楊挺宏
本件證明與原本無異
中　　華　　民　　國　 110　　年　　12　　月　　24　　日
                              書  記  官  范書銘
附記事項：
本件係依刑事訴訟法簡易程序辦理，法院簡易庭得不傳喚被告、
輔佐人、告訴人、告發人等出庭即以簡易判決處刑；被告、被害
人、告訴人等對告訴乃論案件如已達成民事和解而要撤回告訴或
對非告訴乃論案件認有受傳喚到庭陳述意見之必要時，請即另以
書狀向簡易法庭陳述或請求傳訊。
所犯法條：
中華民國刑法第284條
（過失傷害罪）
因過失傷害人者，處6月以下有期徒刑、拘役或 5 百元以下罰金
，致重傷者，處1年以下有期徒刑、拘役或 5 百元以下罰金。
從事業務之人，因業務上之過失傷害人者，處1年以下有期徒刑
、拘役或1千元以下罰金，致重傷者，處3年以下有期徒刑、拘役
或2千元以下罰金。